Inventaris van het archief van de Directie der Marine te Hellevoetsluis, Rijkswerf Hellevoetsluis, 1878-1939
Nationaal Archief, Den Haag
Directie der Marine te Hellevoetsluis; Rijkswerf Hellevoetsluis
Rijkswerf Hellevoetsluis
1878-1939
3407
2.80 meter; 67 inventarisnummers.
Normale geschreven, getypte en gedrukte documenten, geen bijzondere handschriften.
Nationaal Archief, Den Haag
Het archief bevat aanschrijvingen van het ministerie; agenda's van ingekomen stukken; ingekomen en uitgegane correspondentie; enige verslagen en rapporten; enige processen-verbaal; (ministeriële) resoluties en beschikkingen. Voor het overige zijn er een aantal stukken m.b.t. personeelsaangelegenheden.
Archiefvorming
Geschiedenis van de archiefvormer
Bij Souverein Besluit van 7 december 1813 werd het Departement der Marine te Rotterdam onder de commissaris-generaal der Marine in 's-Gravenhage gesteld. Aan het hoofd van het departement stond een directeur. Een Koninklijk Besluit van 18 december 1815 verhief het departement tot Hoofddepartement van de maze. Hieronder vielen de marinevestigingen in Rotterdam, Delfshaven en Hellevoetsluis. De directie zetelde in Rotterdam. Bij Koninklijk Besluit van 10 juli 1843 werd Hellevoetsluis met ingang van 1 oktober 1843 tot zelfstandige directie benoemd.
Bronnen
J. de Hullu, Beschrijving eener verzameling stukken afkomstig van de opgeheven Rijksmarinewerf te Amsterdam, in: Verslagen omtrent Rijks oude archieven, XLI, eerste deel 1918, blz. 576-792.
J. Fox, Inleiding op het archief van de directie der marine te Rotterdam.
Geschiedenis van het archiefbeheer
De plaatsingslijst van dit archief werd in oktober 1972 door T.M. Polak in het hulpdepot van de Rijksarchiefdienst te Schaarsbergen opgemaakt. Naderhand werd aan de hand van deze lijst een deel van het archief vernietigd. Het ging daarbij vooral om stukken uit het financieel gedeelte en de rubriek pensioenaangelegenheden. Voor de vernietiging bevatte het archief stukken uit de periode 1823-1939. Alle stukken van voor 1905 zijn inmiddel vernietigd waardoor in het archief nog slechts stukken uit de periode 1905-1939 worden aangetroffen.
Van de plaatsingslijst uit 1972 werd in 1991 een bewerking gemaakt door A.A. Mietes aan de hand van de oude beschrijvingen. De stamboeken, inv.nrs. 55-62, werden in het archief niet aangetroffen.
In november 2002 werd van het Rijksarchief in Noord-Holland een aanvulling ontvangen op het in deze inventaris beschreven archief van Rijkswerf te Hellevoetsluis. Deze aanvulling-vnl. correspondentie uit de periode 1878-1934-is beschreven onder de inventarisnummers 64 tot en met 67. In verband met deze toevoeging moest de datering van de toegang worden aangepast. De opmerking op p. 3 dat alle stukken van voor 1905 zijn vernietigd is deels achterhaald. [N.P. van Egmond d.d. 21.11.2002].
De verwerving van het archief
De rechtstitel is (nog) onbekend
Inhoud en structuur van het archief
3.09
Selectie en vernietiging
In 1972 is voordat omvangrijke vernietigingsvoorstellen werden gedaan een plaatsingslijst van het archief van de Directie der Marine te Hellevoetsluis opgemaakt. De vernietiging betrof hoofdzakelijk de rubrieken Pensioensaangelegenheden en Financiele aangelegenheden. Op de vernietigingslijsten komen niet voor de inv. nrs. 55-62: Personeelsaangelegenheden: Stamboeken welke nu in het archief ontbreken. Men treft ze ook niet aan onder de Stamboeken in bewaring bij de IIde Afdeling volgens het overzicht onder Marine. Door de vernietiging omspant het archief nu de periode: 1905-1939. [Drs. A.A.M. Schmidt Ernsthausen]
Aanwijzingen voor de gebruiker
Openbaarheidsbeperkingen
Volledig openbaar.
Materiële beperkingen
Aanvraaginstructie
Openbare archiefstukken kunnen online worden aangevraagd en gereserveerd. U kunt dit ook via de terminals in de studiezaal van het Nationaal Archief doen. Om te kunnen reserveren dient u de volgende stappen te volgen:
U maakt een profiel aan op www.gahetna.nl, en logt vervolgens in
Via de archiefinventaris (alleen de beschrijvingen met rode nummers) selecteert u het gewenste archiefstuk door op de knop 'Reserveren' te klikken
In het volgende scherm geeft u aan op welke dag u het archiefstuk wilt inzien
Indien u zich bevindt in de studiezaal en een tafelnummer heeft ontvangen kunt u dit nummer vermelden. Als u geen tafelnummer heeft kunt u tafelnummer 777 laten staan
Vervolgens bevestigt u uw reservering door deze te versturen.
Verwant materiaal
Beschikbaarheid van kopieën
Verwante archieven
Het is raadzaam om naast dit archief ook de volgende archieven te raadplegen:
archief van de directie der marine te Rotterdam, 1776-1850 [toegangsnummer 3.09.16.01]
directeur en commandant van het marine-etablissement te Hellevoetsluis, 1738-1913 [toegangsnummer 3.09.14]
Beschrijving van de series en archiefbestanddelen
- Bevoegdheden, organisatie, bevelvoering en gezagsverhoudingen., A.
  - Aanschrijvingen., 1.
    - Aanschrijvingen van de Afdeling D. van het Ministerie van Marine over de periode van:, 1915 - 1919 in totaal; 1-6; 21 omslagen.
      - 1e en 2e kwartaal 1915, 1; 4 omslagen
      - 3e en 4e kwartaal 1915 en 2e kwartaal 1916, 2; 3 omslagen
      - 3e en 4e kwartaal 1916 en 1e en 2e kwartaal 1917, 3; 4 omslagen
      - 3e en 4e kwartaal 1917 en 1e en 2e kwartaal 1918, 4; 4 omslagen
      - 3e en 4e kwartaal 1918 en 1e en 2e kwartaal 1919, 5; 4 omslagen
      - 3e en 4e kwartaal 1919, 6; 2 omslagen
  - Agenda's en dossiers van ingekomen en ingezonden stukken., 2.
    - Agenda's ingezonden stukken Rijkswerf Hellevoetsluis, 1929 - 1933; 7; 5 omslagen
    - Dossiers ingezonden stukken Rijkswerf Hellevoetsluis, 1929 - 1933; 8; 5 dossiers
    - Agenda's van ingekomen brieven van Hoofd Magazijnsdienst Rijkswerf Hellevoetsluis, 1931 - 1934; 9; 4 omslagen
      1931 nrs. 1 - 136
      1932 nrs. 1 - 120
      1933 nrs. 1 - 119
      1934 nrs. 1 - 164
  - Ingekomen en uitgegane correspondentie, brievenboeken., 3.
    - Ingekomen correspondentie (Algemeen), 10-19; 25 omslagen
      - 1e kwartaal - 3e kwartaal 1924, 10; 3 omslagen
      - 4e kwartaal 1924 en, 11
      - 2e kwartaal 1931, 12; 4 omslagen
      - 2e kwartaal en 4e kwartaal 1932, 13; 6 omslagen
      - 1-1-1933 - 30-6-1933, 14; 4 omslagen
      - 1-4-1933 - 31-5-1933 en, 15
      - 3e kwartaal 1933 en, 16; 3 omslagen
      - 4e kwartaal 1933 en, 17
      - 1e kwartaal 1934 en, 18
      - a. no. 1 - no. 333 19-5-1937-31-12-1937, b. brievenboek: no. 1 - 333 19-5-1937 - 31-12-1937 5 omslagen; 19
    - Ingekomen correspondentie van de Afdeling D van het Ministerie van Marine, 20-22
      - 1924, 20; 1 omslag
      - 1924, 21; 1 omslag
      - 1926, 22; 1 omslag
    - Ingekomen correspondentie van diverse autoriteiten., 1e kwartaal 1931; 23; 3 omslagen
    - Ingekomen en uitgegane correspondentie (geheim archief) inzake diverse onderwerpen., 1-1-1932 - 5-3-1934; 24; 1 omslag
    - Uitgegane correspondentie aan particulieren, diverse autoriteiten en het Ministerie van Marine over de periode van: 1920-1938 in totaal, 25-33; 10 omslagen
      - 1920, 25
      - 1920, 26
      - 1921, 27
      - 1925, 28; 1 omslag
      - 1928, 29; 1 omslag
      - 1931 - 1e halfjaar, 30; 1 omslag.
      - 1936, 31; 1 omslag
      - 1937, 32; 1 omslag
      - 1938, 33; 1 omslag
    - Ingekomen en uitgegane correspondentie (geheim archief van Chef Torpedo-atelier van Rijkswerf Hellevoetsluis, 34-35; 2 omslagen
      - no. 1 - 150 1-4-1931 - 30-11-1933, 34; 1 omslag
      - index van ingekomen en uitgegane correspondentie over de periode van: no. 1 - 150 1-4-1931 - 30-11-1933, 35; 1 omslag
    - Ingekomen en uitgegane correspondentie van Chef Mijnen magazijn in het Zuiderfrontier van de Rijkswerf te Hellevoetsluis, 36-43; 20 omslagen
      - 1. geheim archief 1934 1 omslag, 2. index agenda no. 1 - 119 geheim archief 1934 1 omslag; 36
      - 1934, 37; 1 omslag
      - 1. geheim archief 1935 1 omslag, 2. index agenda no. 1 - 104 geheim archief 1935 1 omslag; 38
      - 1. geheim archief 1936 (o.a. verhandelingen inzake spertonkettingen) 1 omslag, 2. index agenda no. 1 - 113 geheim archief 1936 1 omslag; 39
      - 1. geheim archief 1937 (o.a. verhandelingen inzake mijnenvegers) 1 omslag, 2. index agenda no. 1 - 120 geheim archief 1937 1 omslag; 40
      - 1. geheim archief 1938-1939 (o.a. verhandelingen inzake benodigde vaartuigen voor Hellevoetsluis voor verspreiding mijnenmateriaal) 1 omslag, 2. index agenda no. 1 - 51 geheim archief 1939 1 omslag; 41
      - 1. 9-6-1939 - 27-12-1939, 2. brievenboek van: 9-6-1939 - 27-12-1939; 3. december 1938 - februari 1939; 42; 2 omslagen; 1 omslag; 3 omslagen
      - maart 1939 - 8-6-1939, 43; 3 omslagen
  - Verslagen en rapporten., 4.
    - Verslagen., 4.1
      - Weekverslagen der werkzaamheden betreffende proefnemingen nieuwe mijnen no. 1 - 40 periode:, 20-6-1927 - 2-11-1928; 44; 1 omslag
      - Verslagen en jaarverslagen, 45A-45C
        - Verslagen betreffende de leverering van duinwater door de Gemeente-Waterleiding te Hellevoetsluis gedurende de jaren 1934-1939, ---
          Vernietigd, voorheen inv. nr. 45A
        - Opgave der beschikkingen of toelichtingen waartoe de jaarverslagen 1905-1906 der torpedo-ateliers te Willemsoord, Amsterdam, Hellevoetsluis en Soerabaja aanleiding gaven., 45B; 1 omslag
        - Jaarverslagen van het torpedo-atelier te Hellevoetsluis over de jaren 1905-1933, 45C; 1 omslag
    - Rapporten., 4.2
      - Algemeen Rapport der Commissie, ingesteld bij Beschikking van den Minister van Marine a.i. van 29-4-1927 Afdeling D.no.61 inzake carbonitmijnen, 46; 1 omslag
  - Processen-verbaal., 5.
    - Processen-verbaal van aflegging van den ambtseed of de belofte bij de aanvaarding der ambtelijke bediening, 1-3-1920 - 4-3-1933; 47; 1 omslag
    - Processen-verbaal van goederen, welke voor 's-Rijks dienst onbruikbaar zijn verklaard en mitsdien worden voorgedragen om te worden verkocht, 1907-1922; ---; 1 omslag
      Vernietigd, voorheen inv. nr. 48
    - Processen-verbaal en verslagen van werkzaamheden van overname en overgave van bescheiden van de mijnen-magazijnen en het torpedo-atelier in het Zuiderfrontier, 1933 - 1939; 49; 1 omslag
  - Ministeriële Resolutiën en Beschikkingen., 6.
    - 1. Resolutiën en beschikkingen, 1908-1911; 50; 4 omslagen
    - Resolutiën en beschikkingen, 1914; 51; 1 omslag
    - a. afdrukken van ontvangen Ministeriële Resolutiën no. 1 - 212 van: 12-5-1905 - 15-2-1932, b. index van afdrukken van ontvangen Ministeriële Resolutiën no.1 - 212 van: 12-5-1905 - 15-2-1932 2 omslagen; 52
- Personeelsaangelegenheden., B.
  - Aanstellingen en ontslagen van personeel, behorende tot de Rijkswerf Hellevoetsluis., 1.
    - Voordrachten tot aanstelling en ontslag van beambten, 1916 - 1930; 53; 1 omslag
  - Opgaven van gewone- en buitengewone dienstplichtigen door Rijkswerf Hellevoetsluis., 2.
    - 1. Opgaven van gewone dienstplichtigen van diverse lichtingen, die ingevolge het mobilisatie-vrijstellingsbesluit of ingevolge de mobilisatie-vrijstellingsbeschikking niet of voorlopig niet aan een buitengewone oproeping in werkelijken dienst behoeven te voldoen (model 1 par.2, eerste lid, par.7 eerste lid en par.9 mobilisatie-vrijstellingsbeschikking) 1905-1927 1 omslag, 2. Opgaven van buitengewone dienstplichtigen van diverse lichtingen, omtrent wie werd opgegeven, dat zij ingevolge het mobilisatie-vrijstellingsbesluit of ingevolge de mobilisatie-vrijstellingsbeschikking niet of voorlopig niet aan een buitengewone oproeping in werkelijken dienst behoefden te voldoen doch ter wier aanzien de reden voor bedoelde vrijstelling of voorlopige vrijstelling een einde heeft genomen (model 2 par.2 tweede lid, par.7 tweede lid en par.9 mobilisatie-vrijstellingsbeschikking) 1905-1927 1 omslag; 54
    - 3. Stamboeken., 55-62
      delen 40 tot en met 47 in totaal 8 delen.
      Ontbreken
      - Stamboek Hellevoetsluis, Afdeling: Scheepsbouw deel 40, 55; 1 deel
      - Stamboek Hellevoetsluis, Afdeling: Werktuigbouw 1876-1888 deel 41, 56; 1 deel
      - Stamboek Hellevoetsluis, Afdeling: Politie deel 42, 57; 1 deel
      - Stamboek Hellevoetsluis, Afdeling: Magazijnen deel 43, 58; 1 deel
      - Stamboek Hellevoetsluis 1876-1888 deel 44, 59; 1 deel
      - Stamboek Hellevoetsluis 1823-1888 deel 45, 60; 1 deel
      - Stamboek Hellevoetsluis nà 1862 deel 46, 61; 1 deel
      - Stamboek Hellevoetsluis, Vak: van Scheepsbouw deel 47, 62; 1 deel
- Diversen., C.
  - Fonds hulpbehoevende werklieden., 1.
    - Staten van ontvangsten en uitgaven betreffende de kas der bus voor hulpbehoevende werklieden bij de Rijkswerf Hellevoetsluis over de jaren: 1915 - 1933 opgemaakt ingevolge artikel 22 (5) Hoofdstuk 1 A der Verordeningen voor 's-Rijkswerven., 63; 2 omslagen
- Aanvulling 2002, D.
  - Ingekomen stukken en minuten van uitgaande stukken, met het kenmerk gehiem, 1914-1922; 64; 1 pak
  - Ingekomen stukken, met het kenmerk geheim, 1923 - 1929; 65; 1 pak
  - Minuten van uitgaande stukken, met het kenmerk geheim, 1923 - 1933; 66; 1 pak
  - Agenda's, met het kenmerk geheim, 1878 - 1912, 1915 - 1934; 67; 1 pak